【裁判字號】    97,訴,974
【裁判日期】    971125
【裁判案由】    殺人未遂
【裁判全文】
臺灣高雄地方法院刑事判決               97年度訴字第974號
公  訴  人  臺灣高雄地方法院檢察署檢察官
被      告  乙○○
                    （現另案於台灣高雄第二監獄執行）
指定辯護人  本院公設辯護人黃秋葉
上列被告因殺人未遂案件，經檢察官提起公訴（96年度偵字第
25375 號），本院判決如下：
    主  文
乙○○犯傷害罪，處有期徒刑柒月。
    事  實
一、乙○○於民國96年8 月5 日23時許，因林昌生質疑其隨意棄
    置垃圾而與林昌生發生爭執，心有不滿，遂於翌日（同年月
    6 日）8 時30分許，前往高雄市○○區○○路24號欲找林昌
    生就垃圾處理問題理論未遇，見林昌生之岳母甲○○獨自走
    出前開處所，竟基於傷害他人身體之犯意，取出隨身攜帶之
    菜刀1 把衝向甲○○，並朝甲○○揮砍1 刀，甲○○出手抵
    擋，左手虎口處因而為菜刀砍中，受有左手砍傷併肌肉斷裂
    之傷害，適為在場之丁○○、丙○○所目擊，丙○○趨前抱
    住乙○○，但仍為乙○○掙脫後逃離現場。
二、案經甲○○訴由高雄市政府警察局苓雅分局報請臺灣高雄地
    方法院檢察署檢察官偵查起訴。
    理  由
一、本判決下列所引證人丁○○、丙○○、林昌生、邱秀迷於偵
    查中具結後向檢察官所為之陳述，乃證人依其自由意志所為
    ，查無何取證之瑕疵，無顯不可信之情況，依刑事訴訟法第
    159 條之1 第2 項規定，具有證據能力；至診斷證明書、就
    診病歷等審判外之書面陳述部分，業經檢察官、被告及其辯
    護人同意作為本案證據使用，本院審酌其作成時之情況，認
    無何不當情事，依同法第159 條之5 第1 項規定，得為本案
    證據。
二、上開犯罪事實，業據被告乙○○於本院審理時坦承不諱，並
    分別經證人即告訴人甲○○就其遭被告持菜刀砍傷之經過，
    證人丁○○、丙○○各就其目賭之案發過程，於偵、審中證
    述明確，互核大致相符；關於甲○○所受傷害部分，復有國
    軍高雄總醫院診斷證明書1 紙、該醫院函覆本院之就診病歷
    紀錄1 份在卷可稽；又被告於案發前一晚，與林昌生因垃圾
    問題發生爭執一情，則經證人林昌生及里長邱秀迷於偵查中
    結證屬實，是綜上事證，足認被告之自白與事實相符，洵堪
    採信，其所為傷害犯行，堪以認定。
三、檢察官雖以被告口呼「給你死」等語，持菜刀朝甲○○身體
    攻擊，因而砍傷甲○○，認被告所為，係犯刑法第271 條第
    2 項、第1 項之殺人未遂罪嫌。惟按刑法上殺人未遂與傷害
    之區別，即在下手加害時有無殺意為斷，其受傷處所是否致
    命部位，傷痕之多寡，輕重如何，僅足供認定有無殺意之心
    證，究不能據為區別殺人未遂及傷害之絕對標準（最高法院
    94年度台上字第6857號裁判要旨參照）；準此，欲判斷行為
    人主觀之犯意究係殺人或傷害，應就外在之客觀事證，舉凡
    犯罪動機、衝突起因、行兇具體過程、受傷部位、傷勢程度
    、行為人與被害人之關係等等，加以綜合研判。查：（一）
    本案發生緣起，係被告因垃圾處理問題與林昌生發生爭執，
    心有不滿，欲找林昌生理論不遇，恰見甲○○，竟無故持刀
    砍傷之等情，業經證人林昌生、甲○○證陳甚明，已如前述
    ，而被告與甲○○於案發前未有任何怨隙一節，則經證人甲○○於本院證述無訛，衡諸常情，被告持刀砍傷甲○○時，
    應無置人於死不可之動機。（二）被告攜帶菜刀前往案發地
    點尋找林昌生，固難認立意純良，惟由甲○○所受傷害係左
    手虎口處遭砍傷併肌肉斷裂，受傷部位僅有1 處，且非屬人
    體要害，傷勢亦非至鉅，參以證人甲○○於本院證稱：被告
    砍我1 刀後就逃跑了，沒有繼續砍等語，則以被告手持利器
    ，身形、力氣均優於甲○○之情況下，被告果有殺人之犯意
    ，勢將繼續持刀猛力攻擊甲○○，造成更嚴重之傷勢，然被
    告揮砍1 刀傷及甲○○後，即未再繼續，足見被告主觀上應
    無取人性命之殺人犯意。（三）又證人甲○○於本院雖證稱
    ：被告拿著刀說「給你死」，要砍我的頭，我嚇得舉手抵擋
    ，所以傷到我的手等語，證人丁○○於本院亦證稱被告行為
    當時口喊「給你死」等語，然殺人罪之成立，須於實施加害
    行為時，即有使人喪失生命之故意，始足當之，此一主觀要
    件，既關係罪責之成立與否，自應憑證據予以證明，且不容
    有合理性懷疑之存在，而由上述犯案動機、行兇過程等事證
    ，既難認被告下手砍傷甲○○時，確有殺人之犯意，在查無
    其他積極證據之情況下，本院無從僅以被告出言「給你死」
    等語，即謂被告行為時，具有殺害甲○○之故意，應認被告
    呼喊「給你死」等語，應係因垃圾問題與林昌生發生衝突，
    心生不滿，欲找林昌生理論不遇之一時言語發洩。（四）是
    參諸前揭說明，綜合本案行為動機、衝突原因、行兇經過、
    被害人受傷部位及傷勢等各節，應認被告持刀砍傷甲○○，
    係基於傷害之犯意所為，而非基於殺人之犯意。
四、核被告所為，係犯刑法第277 條第1 項之傷害罪。公訴意旨
    認被告係犯刑法第271 條第2 項、第1 項之殺人未遂罪，容
    有未洽，惟因起訴被告持菜刀砍傷甲○○左手之基本事實相
    同，本院自得予以審理，並變更起訴法條。爰審酌被告犯後
    雖坦承傷害犯行，態度尚佳，惟其僅因垃圾糾紛欲找林昌生
    理論不遇，竟持隨身攜帶之菜刀，無故砍傷林昌生之岳母即
    告訴人甲○○，告訴人突逢此一事故，受有相當驚嚇，其手
    部傷勢現固已復原，然仍偶會隱隱作痛，難以操勞家務，此
    據告訴人於本院陳述歷歷，足見損害非輕，告訴人因體諒被
    告之家庭、經濟等狀況，心生惻隱，於調解中大幅降低和解
    金額為新台幣3 萬元，然被告依然未能與告訴人達成和解，
    無法稍事彌補犯行所生危害等一切情狀，量處如主文所示之
    刑，資為懲儆。至被告持以傷害告訴人之菜刀1 把，並未扣
    案，是否存在而未滅失，無從證明，為免將來執行困難，爰
    不另為沒收之諭知，附此敘明。
據上論斷，應依刑事訴訟法第299 條第1 項前段、第300 條，刑
法第277 條第1 項，刑法施行法第1 條之1 ，判決如主文。
本案經檢察官李茂增到庭執行職務。
中    華    民    國    97    年    11    月    25    日
                  刑事第十六庭  審判長法  官  李代昌
                                      法  官  吳芝瑛
                                      法  官  周宛瑩
上正本證明與原本無異。
如不服本判決應於收受判決後10日內向本院提出上訴書狀，並應
敘述具體理由。其未敘述上訴理由者，應於上訴期間屆滿後20日
內向本院補提理由書(均須按他造當事人之人數附繕本)「切勿逕
送上級法院」。
中    華    民    國    97    年    11    月    26    日
                                      書記官  彭帥雄
附錄論罪法條：
中華民國刑法第277條
（普通傷害罪）
傷害人之身體或健康者，處3 年以下有期徒刑、拘役或1 千元以
下罰金。
犯前項之罪因而致人於死者，處無期徒刑或7 年以上有期徒刑；
致重傷者，處3 年以上10年以下有期徒刑。


司法院資訊處製作；財團法人民間司法改革基金會備份。
